臺灣雲林地方法院刑事判決　　　　　　　　　　　　　九十二年度訴字第五五五號
　　公　訴　人　臺灣雲林地方法院檢察署檢察官
　　被　　　告　丁○○
　　被　　　告　丙○○
　　被　　　告　乙○○
右列被告因妨害自由等案件，經檢察官提起公訴（九十一年度偵字第四三五二號），
本院判決如左：
    主  文
丁○○、丙○○、乙○○共同以非法方法剝奪人之行動自由，各處有期徒刑陸月，如
易科罰金，均以佰元折算壹日。
    事  實
一、丁○○因懷疑庚○○之友「蔡原春」唆使他人毆打自己，欲使庚○○說出毆打者
    之真實姓名，竟與丙○○、乙○○及真實姓名、年籍不詳之成年男子三名，共同
    基於妨害自由之犯意聯絡，於民國（下同）九十一年九月九日下午六時五分許，
    由乙○○駕駛車牌號碼不詳之白色自用小客車搭載丁○○、丙○○，暨由該三名
    不詳男子騎乘機車二部，至雲林縣林內鄉○○村○○路五之三號庚○○住處，推
    由乙○○、丙○○及其中二名不詳男子（公訴人誤認為三名不詳男子）以強暴之
    方法，強行將庚○○押入前開自用小客車內，並由丁○○、丙○○將庚○○包夾
    在後座中央，以此非法方法剝奪庚○○之行動自由，嗣由乙○○駕車搭載丁○○
    、丙○○、庚○○（均坐在車輛後座）及其中一名不詳男子（坐在駕駛座右側）
    ，與另二名不詳男子騎乘機車二部駛離上址，共同前往雲林縣林內鄉湖本村林內
    大圳旁，迨前開自小客車與其中一部機車抵達該處後（另一部機車於途中離去）
    ，丁○○、丙○○、乙○○與該二名不詳男子，為達妨害自由逼迫庚○○說出究
    係何人毆打丁○○之目的，竟共同基於傷害人身體之犯意聯絡，推由丙○○、乙○○及該二名不詳男子，分別持木棍、徒手或以腳毆、踢庚○○，致庚○○受有
    胸部瘀傷、背部多處瘀傷、上肢瘀傷腫脹、下肢腫脹之傷害。至同日下午七時四
    十分許，乙○○駕駛前開自用小客車搭載丙○○、丁○○及其中一名不詳男子，
    與另一名不詳男子騎乘機車離去，前後共計剝奪庚○○之行動自由約一小時三十
    五分。嗣庚○○旋即前往行政院衛生署雲林醫院就醫，並於翌日報警處理，因而
    查悉上情。
二、案經庚○○訴由雲林縣警察局斗六分局報告臺灣雲林地方法院檢察署檢察官偵查
    起訴。
    理  由
一、被告丁○○、丙○○、乙○○對在右揭時、地，共同以非法方法剝奪告訴人庚○○之行動自由，並傷害告訴人之行為，於本院審理中坦承不諱，惟矢口否認尚有
    其他人參與上開犯行，辯稱：當時強押告訴人上車，及毆打告訴人僅有被告三人
    ，並無其他人參與云云。
二、右揭被告三人自白之事實，核與告訴人庚○○於偵查、本院審理中證述情節相符
    （見偵查卷第二一頁至第二三頁；本院卷第五八頁背面至第六０頁），並有行政
    院衛生署雲林醫院驗傷診斷書一份在卷可資佐證（見警卷第一四頁），被告三人
    自白與事實相符，堪以採信。故本件爭執之要點為：
  (一)被告三人共同以非法方法剝奪告訴人之行動自由部分，有無另外三名不詳男子參
    與？
  (二)被告三人共同傷害告訴人身體部分，有無另外二名不詳男子參與？
三、經查：
  (一)告訴人庚○○於偵查中證述：乙○○、丁○○、丙○○他們一共約五、六個人，
    在九十一年九月九日六點五分，到我住處雲林縣林內鄉○○村○○路五之三號，
    他們有好幾個人硬押我上車，乙○○、丙○○二人硬拉我上車，而丁○○是坐在
    車子裡，他們開了二台機車、一台轎車來我家，我是被押到轎車上，當時在車上
    ，乙○○坐在駕駛座，駕駛座右側所坐之人我不認識，丁○○坐在乙○○的後面
    ，我坐在後座中間，我的右邊坐丙○○，後面還有二台機車，其中有一台在中途
    就離開了，他們把我押到雲林縣林內鄉湖本村林內大圳旁，由丙○○和乙○○還
    有二個我不認識的人共四人打我，而丁○○坐在車上觀看並未打我等語（見偵卷
    第二一頁至第二三頁）；於本院證述：被告三人及另一個人總共四人強押我上車
    ，有一人拉我的右手，一人拉我的左手，一個開車門、一個從後面推我上車。在
    車上時，前座有一個人我不認識，後面有丙○○、丁○○，司機是乙○○，他們
    就載我到斗六大圳那裡。當時我被推上車時，還有兩輛機車到我家，到大圳之後
    ，除了這輛車外，還有一輛機車到現場，機車上沒有其他的人，只有駕駛。下車
    後，他們就用木棍打我，機車的駕駛也有動手打我，當時坐在副駕駛座上的人是
    否有打我，我已經不記得了。我可以肯定到大圳的人是五個人，在現場期間有一
    、二人拿木棍打我，乙○○用手及腳打我等語（見本院卷第五八頁背面、第五九
    頁），告訴人就：(1)到告訴人住處人數、使用之交通工具；(2)強押告訴人上車人
    數、上車後坐位分配；(3)到林內大圳旁時人數、使用之交通工具；(4)毆打告訴人
    之人數等重要事項，前後證述均屬一致，堪以採信。
  (二)且證人己○○即告訴人之姪子於本院亦證述：我與庚○○住處相距約五十公尺，
    當天是買東西回來，我看到一輛汽車及兩輛機車向我叔叔的方向開過來，車上有
    人下來強押我叔叔上車，有一個人開車門、兩個人拉我叔叔、另一個人從後面推
    我叔叔上車，我叔叔被該四人強押上車，另外兩人一人是汽車駕駛，另一人坐在
    汽車前座，車門關上，汽車就開走了，另二人就分騎兩輛機車離去，我報警之後
    就騎機車追，我沒有追上，因為他們的車速都非常的快。丙○○他就是四個人中
    的一個等語（見本院卷第六一頁背面、第六二頁），證人己○○所述當時到告訴
    人住處之人數、使用之交通工具、強押告訴人上車之人數及方式，核與告訴人上
    開證述情節相符，堪以採信。益證告訴人證述被告三人偕同三名不詳姓名年籍之
    成年男子共計六人，到告訴人住處後，推由其中四人以強暴之方法，強押其上車
    之事實，應屬實在。
  (三)至告訴人對被告等人強押其上車時之分工，於偵查、審理中證述雖有差異，並與
    證人己○○上開證詞略有出入，惟本案發生迄本院九十二年十二月二十九日審理
    時已逾一年，告訴人、證人己○○就此細節部分，記憶已趨模糊，此與常理相符
    ，而告訴人於偵查中證述時，距事發時間較近，記憶應較清晰，此部分自以其在
    偵查中所述較為可採。且告訴人就本案重要事項證述前後仍屬一致，已如前述，
    亦不因此細微瑕疵，影響該證詞之可信度。故被告三人於九十一年九月九日下午
    六時五分許，確偕同三名不詳姓名年籍之成年男子，共同基於非法剝奪他人行動
    自由之犯意聯絡，至告訴人住處，推由丙○○、乙○○及其中二名不詳男子，以
    強暴之方法，強押告訴人上車之事實，亦堪認定。被告三人仍辯稱：妨害自由部
    分並無其他人參與云云，自不可採。公訴人認強押告訴人上車之人為被告乙○○
    、丙○○及另三名不詳男子共計五人，容有未當，應予敘明。
  (四)又告訴人於九十一年九月九日受有胸部瘀傷、背部多處瘀傷、上肢瘀傷腫脹、下
    肢腫脹之傷害，此有上開驗傷診斷書在卷可證，觀之告訴人受傷部分遍及全身，
    益證告訴人證述當時除被告丙○○、乙○○外，尚有另二名不詳男子，共計四人
    ，分別持木棍、徒手或以腳毆、踢告訴人，被告丁○○則在車內觀看等情，應屬
    實在。故被告三人確與另二名不詳姓名年籍之成年男子，共同基於傷害人身體之
    犯意聯絡，在雲林縣林內鄉湖本村林內大圳旁，推由被告丙○○、乙○○及該二
    名男子毆打告訴人之事實，足以認定。被告三人猶辯稱：傷害部分並無其他人參
    與云云，顯不可取。
  (五)另證人己○○固於本院審理中證述：戊○○（即被告丙○○之弟）是當天推庚○○上車四人中之一人等語，並當庭指認明確（見本院卷第六三頁、第六四頁），
    惟告訴人於本院審理中則指認到庭之戊○○並非其所述共犯廖國基無誤（見本院
    卷第六一頁），況本案發生距本院審理時已逾一年，證人己○○於當時係在五十
    公尺處目擊告訴人被強押上車之過程，且亦忘記當時所見戊○○之髮形為何（見
    本院卷第六四頁正面），復觀之證人己○○在等候本院開庭前既已看到戊○○，
    對之易產生先入為主印象，再與前所殘餘之記憶結合而誤認，顯有可能，故尚難
    僅以證人己○○上開證述，即認案外人戊○○即為前述三名不詳姓名、年籍男子
    中之一人，併此敘明。
  (六)綜上所述，被告三人於右揭時、地，夥同三名姓名年籍不詳之成年男子，以強暴
    之非法方法，剝奪告訴人之行動自由，並與其中二名男子共同傷害告訴人之犯行
    ，事證明確，應依法論科。
四、核被告丁○○、丙○○、乙○○所為，均係犯刑法第三百零二條第一項之以非法
    方法剝奪人之行動自由罪、第二百七十七條第一項之傷害罪。被告三人與另三名
    姓名年籍不詳之成年男子，就以非法方法剝奪人之行動自由罪部分，有犯意聯絡
    及行為分擔，均為共同正犯。被告三人與上開其中二名男子，就傷害罪部分，有
    犯意聯絡及行為分擔，均為共同正犯，公訴人認另一名未到林內大圳旁之男子亦
    為共同正犯，容有未洽。又被告三人與上開二名男子傷害告訴人，既為達妨害自
    由逼迫告訴人說出究係何人毆打丁○○之目的，則其所犯兩罪之間，有方法目的
    之牽連關係，依刑法第五十五條之規定，應從一重之剝奪他人行動自由罪處斷。
    爰審酌被告丁○○、丙○○並無犯罪之前案紀錄；被告乙○○則有妨害自由之前
    案紀錄，有台灣高等法院被告全國前案紀錄表三份在卷可參，被告丁○○、丙○○之素行均屬良好，被告丁○○罹患中度聲障，亦有中華民國身心障礙手冊影本
    一紙在卷可憑，而本案乃緣於被告丁○○遭他人毆打，被告丙○○、乙○○基於
    情誼，亟欲查知傷害丁○○之人，渠等之出發點固屬良善，惟竟不思循法律或正
    當途逕以資處理，卻使用暴力方式加以解決，助長暴戾之氣，究非法治社會所得
    容許，然被告三人於犯罪後已於本院坦承犯行，態度良好，渠等對於另三名共同
    正犯部分雖仍加以維護，拒不吐實，但此衡屬人之常情，究難以此對之苛責，況
    被告三人亦曾試圖與告訴人和解，賠償告訴人損害，嗣因告訴人請求賠償金額較
    高，且告訴人和解意願不高，被告三人經濟狀況不佳，而無法達成和解，此有本
    院九十二年十一月七日準備程序筆錄、雲林縣林內鄉調解委員會調解不成立證明
    書各一份在卷可參，顯見被告三人深具悔悟之心，及告訴人所受傷害程度等一切
    情狀，量處如主文所示之刑，並諭知易科罰金之折算標準。
據上論斷，應依刑事訴訟法第二百九十九條第一項前段，刑法第二十八條、第二百七
十七條第一項、第三百零二條第一項、第五十五條、第四十一條第一項前段，罰金罰
鍰提高標準條例第一條前段、第二條，判決如主文。
本案經檢察官甲○○到庭執行職務。
中      華      民      國      九十三      年      一      月  十三    日
                                        臺灣雲林地方法院刑事第三庭
                                          審判長法  官  劉  國  賓
                                                法  官  廖  國  勝
                                                法  官  蘇  錦  秀
右正本證明與原本無異。
如不服本判決，應於判決送達後十日內，向本院提出上訴狀。（須附繕本）
                                                書記官  曾  家  祥
中      華      民      國      九十三      年      一      月  十三    日
【附錄本案論罪科刑法條全文】
刑法第二百七十七條：
傷害人之身體或健康者，處三年以下有期徒刑、拘役或一千元以下罰金。
犯前項之罪因而致人於死者，處無期徒刑或七年以上有期徒刑；致重傷者，處三年以
上十年以下有期徒刑。
刑法第三百零二條：
私行拘禁或以其他非法方法，剝奪人之行動自由者，處五年以下有期徒刑、拘役或三
百元以下罰金。
因而致人於死者，處無期徒刑或七年以上有期徒刑，致重傷者，處三年以上十年以下
有期徒刑。
第一項之未遂犯罰之。
